臺灣高等法院高雄分院刑事判決
上　訴　人
即　被　告　甲○○
上列上訴人因被告違反毒品危害防制條例案件，不服臺灣高雄地
方法院94年度訴字第697 號中華民國94年5月31日第一審判決（
起訴案號：臺灣高雄地方法院檢察署93年度毒偵字第6992號，移
送併辦案號: 台灣高雄地方法院檢察署94年度毒偵字第739 號）
，提起上訴 (移送併辦案號: 台灣高雄地方法院檢察署94年度毒
偵字第7339號)， 本院判決如下：
     主  文
原判決撤銷。
甲○○連續施用第一級毒品，處有期徒刑捌月，扣案之摻有海洛
因之香菸壹支、海洛因殘渣袋貳個及鏟管貳支及殘留海洛因之塑
膠鏟管壹支，沒收銷燬之；又連續施用第二級毒品，處有期徒刑
肆月，扣案之甲基安非他命壹包含包裝物（驗後毛重零點肆公克
）甲基安非他命玖包 (驗前毛重陸點捌公克、驗後毛重陸點柒公
克)、 殘留安非他命之吸食器貳組，沒收銷燬之；應執行有期徒
刑拾壹月，扣案之摻有海洛因之香菸壹支、海洛因殘渣袋貳個、
鏟管貳支、殘留海洛因之塑膠鏟管壹支及甲基安非他命壹包含包
裝物（驗後毛重零點肆公克）甲基安非他命玖包 (驗前毛重陸點
捌公克、驗後毛重陸點柒公克)、 殘留安非他命之吸食器貳組，
沒收銷燬之。
    事  實
一、甲○○前因施用毒品案件，經原審法院裁定送觀察、勒戒後
    ，認無繼續施用毒品傾向，於民國93年9 月22日執行完畢釋
    放，由臺灣高雄地方法院檢察署檢察官以93年度毒偵字第
    4927號為不起訴處分。
    詎甲○○仍不知悔改，在5 年內，另基於施用第一級毒品海
    洛因及第二級毒品甲基安非他命之概括犯意，
    (一)93年11月14日上午3 時19分許起回溯24小時內之某時許（
      扣除為警查獲後受公權力拘束時間），在不詳地點，施用
      第一級毒品海洛因及第二級毒品甲基安非他命各一次，嗣
      於93年11月13日下午11時55分許，在高雄縣橋頭鄉○○路
      過埤橋旁，為警查獲，並扣得甲基安非他命1 包（驗後毛
      重0.4 公克）、白色粉末1 包、摻有海洛因之香菸1 支、
      海洛因殘渣袋2 個及鏟管2 支。
    (二)另承前概括犯意，於94年1 月14日下午6 時16分許起回溯
      24小時內之某時許（扣除公權力拘束時間），在不詳地點
      ，施用第一級毒品海洛因及第二級毒品安非他命各1 次，
      嗣於94年1 月14日下午2 時40分許，在高雄縣美濃鎮○○
      路5 號為警查獲。
    (三)又延襲先前概括之犯意，於94年8 月14日11時20分回溯24
      小時內之某時許（扣除為警查獲後受公權力拘束時間），
      在高雄縣六龜鄉○○村○○路49巷倉庫內，施用第一級毒
      品海洛因及第二級毒品安非他命各1 次，旋於94年8 月14
      日1 時50分許，在高雄縣六龜鄉○○村○○路49巷倉庫內
      為警查獲，扣押屬其所有之第二級毒品安非他命9 包 (
      驗前毛重6.8 公克、驗後毛重6.7 公克)、 殘留安非他命
      之吸食器2 組、殘留海洛因之塑膠鏟管1 支，採尿送驗，
      呈嗎啡及甲基安非他命陽性反應。
二、案經高雄縣政府警察局岡山分局、高雄縣政府警察局六龜分
    局分別報請臺灣高雄地方法院檢察署檢察官偵查起訴及移送
    併辦。
    理  由
一、訊據上訴人即被告甲○○直承連續施用第一級毒品海洛因、
    第二級毒品安非他命，於原審法院審理時及警訊、偵查中亦
    各同此供承無異，且被告經警3 次查獲之時所採集之尿液，
    經送鑑驗，均呈嗎啡、甲基安非他命之陽性反應，有高雄縣
    政府衛生局93年11月9 日93煙檢字第2754號煙毒尿液檢驗成
    績書、高雄醫學大學附設中和紀念醫院94年1 月11日報告編
    號9401-73 號濫用藥物尿液檢驗報告、臺灣檢驗科技股份有
    限公司濫用藥物實驗室94年2 月23日KＺ000000000000號、94
    年8 月31日KＺ000000000000號濫用藥物尿液檢驗報告可證 (
    見臺灣高雄地方法院檢察署93年度毒偵字第6992號偵查卷第
    16、20頁、台灣高雄地方法院檢察署94年度毒偵字第739 號
    偵查卷第12頁、台灣高雄地方法院檢察署94年度毒偵字第
    7339號偵查卷第8 頁)。 又於93年11月13日下午11時55分許
    ，在高雄縣橋頭鄉○○路過埤橋旁，為警查扣之甲基安非他
    命1 包（驗後毛重零點肆公克）、摻有海洛因之香菸1 支、
    海洛因殘渣袋2 個及鏟管2 支，經送高雄醫學大學附設中和
    紀念醫院檢驗，分別有甲基安非他命及海洛因陽性反應，有
    高雄醫學大學附設中和紀念醫院93年12月7 日報告編號
    9213-84 號檢驗報告、94年2 月22日報告編號0000-000、
    0000-000、0000-000號檢驗報告可稽（見原審卷第5 、29-3
    1 頁）。所扣得之白粉1 包，經送法務部調查局鑑驗結果，
    不含法定毒品成分之事實，有該局93年12月14日調科壹字第
    220018768 號鑑定通知書1 紙在卷可稽（見原審卷第27頁）
    。又於94年8 月14日1 時50分許，在高雄縣六龜鄉○○村○
    ○路49巷倉庫內為警查獲，扣押屬被告所有之第二級毒品安
    非他命9 包 (驗前毛重6.8 公克、驗後毛重6.7 公克)、 殘
    留安非他命之吸食器2 組、殘留海洛因之塑膠鏟管1 支，業
    據被告供承在卷，並有扣押物品清單可證 (見台灣高雄地方
    法院檢察署94年度毒偵字第7339號偵查卷第10頁)。 該9 包
    晶體，經高雄醫學大學附設中和紀念醫院鑑驗屬甲基安非他
    命，驗前毛重6.8 公克、驗後毛重6.7 公克，有該醫院94年
    9 月27日報告編號0000-000號檢驗報告可按。按海洛因係嗎
    啡經化學合成之半人工合成品，藥（毒）性倍於嗎啡，其經
    施用進入人體，藉人體解毒系統之代謝作用而分解成藥（毒
    ）性較低之嗎啡於24小時內排出體外，故於施用海洛因者之
    尿液中，可檢出嗎啡煙毒反應，且一般施用者，於施用72小
    時後，仍可被檢出嗎啡反應，有行政院衛生署藥物食品檢驗
    局81年2 月8 日（81）藥檢壹字第001156號函及憲兵司令部
    80年5 月7 日鑑驗字第1746號函可按。又依醫學臨床實驗，
    甲基安非他命在體內經去甲基代謝成安非他命，安非他命經
    去氨基成苯酮後氧化成苯酸，結合尿甘酸後由腎臟排除，正
    常時約有70% 之未代謝安非他命在24小時內由尿液排出，逾
    48小時，即難檢出。經行政院衛生署藥物食品檢驗局80年5
    月13日藥檢壹字第44942 號函敘綦詳。又按被告之自白，非
    出於強暴、脅迫、利誘、詐欺、疲勞訊問、違法羈押或其他
    不當方法，且與事實相符者，得為證據，刑事訴訟法第156
    第1 項定有明文。亦即被告之自白係出於自由意思，且與事
    實相符者，即有證據能力，本件被告迭次自白係出於自由意
    志，自得採為本件判決之基礎。又刑事訴訟法第159 條之4
    規定: 「除前三條之情形外，下列文書亦得為證據：一除顯
    有不可信之情況外，公務員職務上製作之紀錄文書、證明文
    書。二除顯有不可信之情況外，從事業務之人於業務上或通
    常業務過程所須製作之紀錄文書、證明文書。三除前二款之
    情形外，其他於可信之特別情況下所製作之文書。」，本件
    上揭衛生署函、憲兵司令部函、高雄縣政府衛生局煙毒尿液
    檢驗成績書、高雄醫學大學附設中和紀念醫院檢驗報告、臺
    灣檢驗科技股份有限公司濫用藥物實驗室濫用藥物尿液檢驗
    報告書、法務部調查局鑑定通知書，或係公務員職務上製作
    之文書或係從事業務之人於業務上或通常業務過程所須製作
    之文書，經查亦無顯不可信之情況，上開文書應具有證據能
    力。綜合上揭各證據資料研析，足認被告之自白連續施用第
    一、二級毒品，與事實相符，應堪採信。
二、按犯毒品危害防制條例第10條之罪，經觀察勒戒後，認有繼
    續施用毒品之傾向者，應由檢察官聲請法院裁定令入戒治處
    所施以強制戒治，強制戒治期滿，應由檢察官為不起訴處分
    。經強制戒治執行完畢釋放後，5 年內再犯毒品危害防制條
    例第10條之罪，依92年1 月9 日修正施行之毒品危害防制條
    例第23條第2 項規定意旨，應由檢察官偵查起訴。又被告前
    因施用毒品案件，經依原審法院裁定送觀察、勒戒後，認無
    繼續施用毒品傾向而於民國93年9 月22日執行完畢釋放，由
    臺灣高雄地方法院檢察署檢察官以93年度毒偵字第4927號為
    不起訴處分之事實，有臺灣高等法院被告全國前案紀錄表1
    紙附卷可查，被告於觀察、勒戒執行完畢後再犯施用毒品之
    罪，本件事證明確，被告上揭連續施用第一級毒品海洛因及
    連續施用第二級毒品安非他命之犯行洵堪認定，應予依法論
    科。
三、按海洛因係毒品危害防制條例第2 條第2 項第1 款所稱之第
    一級毒品，甲基安非他命係同條項第2 款所稱之第二級毒品
    ，均不得非法持有、施用。核被告所為，係犯毒品危害防制
    條例第10條第1 項之施用第一級毒品罪及同條第2 項之施用
    第二級毒品罪。其持有第一、二級毒品後進而施用，其持有
    之低度行為，應為施用之高度行為所吸收，不另論罪。被告
    先後多次分別施用第一級、第二級毒品之犯行，各均時間緊
    接，機會同一，分別觸犯構成要件相同之罪名，顯各係基於
    概括犯意反覆為之，爰各依連續犯之規定，論以一罪，並各
    加重其刑。又被告所犯上開2 罪間，犯意各別，罪質互異，
    應予分論併罰。檢察官雖僅就被告如事欄「(一)」所示之犯罪
    行為起訴，餘者未於起訴書中敘及，但連續犯為裁判上一罪
    ，檢察官就犯罪事實一部起訴，依刑事訴訟法第267 條規定
    ，其效力及於全部，法院自屬有權全部審判。
四、原審為科刑之判決，固非無見，惟原判決對於屬起訴效力所
    及而未於起訴書中敘明之如事實欄「(三)」部分，不及審酌，
    自有未洽，被告上訴意旨並不否認犯罪，空言指摘原判決不
    當，雖無可取，惟檢察官就此部分移送併辦，原判決確有如
    上述可議之處，即屬無可維持，應由本院撤銷改判，爰審酌
    被告施用毒品前經強制戒治程序，竟不知戒惕，再次施用第
    一級、第2 級毒品，無視於毒品對於自身健康之戕害及國家
    對於杜絕毒品犯罪之禁令，其顯無戒斷之決心，然念及被告
    於法院審理時坦承犯行，態度良好，其施用毒品並無危害他
    人，及被告施用毒品之方式、期間、次數等一切情狀，分別
    量處如主文所示之刑，並定其應執行刑 (原審審酌之範圍較
    小，檢察官移送併辦之後，本院審酌之範圍較大，自應量處
    較原審為重之刑)。 又扣案之摻有海洛因之香菸壹支、海洛
    因殘渣袋貳個、鏟管貳支及甲基安非他命1 包含包裝物（驗
    後毛重0.4 公克）、第二級毒品安非他命9 包 (驗前毛重6.
    8 公克、驗後毛重6.7 公克)、 殘留安非他命之吸食器 2組
    、殘留海洛因之塑膠鏟管1 支，包含第一、二級毒品成分已
    如前述，而殘留於扣案物上之毒品亦與扣案物無法析離，是
    該扣案物亦屬毒品無疑，均應依毒品危害防制條例第18條第
    1 項前段，不問屬於犯人與否，均沒收銷燬之（前開毒品之
    包裝，因包覆毒品，其上留有該毒品之殘渣及工具上殘留之
    毒物，衡情自難與之剝離，當應整體視之為毒品，連同該包
    裝併予宣告沒收銷燬之。），至鑑驗耗用之海洛因、甲基安
    非他命既已滅失，自無庸宣告沒收銷燬。另扣案之白粉 1包
    ，既不含毒品成分，且與被告施用毒品無關，爰不予沒收。
據上論斷，應依刑事訴訟法第369 條第1 項前段、第364 條、第
299 條第1 項前段，毒品危害防制條例第10條第1 項、第2 項、
第18條第1 項前段，刑法第11條前段、第56 條 、第51條第5 款
，判決如主文。
本案經檢察官彭南雄到庭執行職務。
中　　華　　民　　國　　94　　年　　10　　月　　27　　日
                  刑事第二庭    審判長法  官  林正雄
                                      法  官  黃壽燕
                                      法  官  陳啟造
以上正本證明與原本無異。
第二級毒品安非他命部分，不得上訴。
如不服本判決應於收受本判決後10日內向本院提出上訴書狀，其
未敘述上訴理由者，並得於提起上訴後10日內向本院補提理由書
狀（均須按他造當事人之人數附繕本）「切勿逕送上級法院」。
中　　華　　民　　國　　94　　年　　10　　月　　27　　日
　　　　　　　　　　　　　　　　　　　書記官  黃琳群
附錄本案論罪科刑法條：
毒品危害防制條例第10條第1項、第2項：
施用第1級毒品者，處6月以上5年以下有期徒刑。
施用第2級毒品者，處3年以下有期徒刑。
